【裁判字號】    92,上訴,1504
【裁判日期】    920722
【裁判案由】    強盜
【裁判全文】
臺灣高等法院刑事判決                          九十二年度上訴字第一五０四號
    上  訴  人
    即  被  告  乙○○
    指定辯護人  本院公設辯護人甲○○
右上訴人因強盜案件，不服臺灣基隆地方法院九十二年度訴字第六一號，中華民國九
十二年三月三十一日第一審判決（起訴案號：臺灣基隆地方法院檢察署九十二年度偵
字第九八號），提起上訴，本院判決如左：
    主  文
上訴駁回。
    事  實
一、乙○○意圖為自己不法之所有，於民國九十二年一月一日十四時四十分許，攜帶
    客觀上足以致人死傷之水果刀乙支，進入基隆市○○區○○路二九０之一號達樂
    視錄影帶店，先向店員丙○○借款新台幣（下同）一百元，但遭丙○○拒絕，因
    當時店中尚有其他顧客，乙○○遂趴在櫃台上不出聲，待十分鐘後顧客離開無旁
    人在場之際，即取出預藏之水果刀，指向店員丙○○之身體，以脅迫之方式要丙
    ○○交出一百元，致丙○○懾於脅迫不能抗拒而交付一百元予乙○○。乙○○得
    手後即離開現場。丙○○隨即報警逮捕乙○○，並當場查獲其所有作案用之水果
    刀一支。
二、案經基隆市警察局第三分局報請臺灣基隆地方法院檢察署檢察官偵查起訴。
    理  由
一、訊據上訴人即被告乙○○對其於在右揭時地向被害人丙○○索取一百元之事實，
    固供承不諱，惟矢口否認有強盜之犯行，辯稱：伊當時因失業沒錢吃飯，遂至錄
    影帶店向被害人以懇求之口氣借一百元，伊雖有將身上之水果刀拿出來，但並未
    指向被害人，也無意傷人，被害人是心甘情願拿自己皮包內之一百元給伊的；伊
    是恐嚇取財，不是強盜云云。經查：
  (一)被告於1.九十二年一月一日於警訊中供稱：九十二年一月一日下午十四時四十分
    左右，進入店內即向櫃台小姐丙○○要錢，該名小姐說她沒錢，過一會兒伊見店
    內無其他人員時，伊就從褲袋內拿出預藏之水果刀要櫃台小姐拿錢給伊，該名小
    姐見狀即拿一百元給伊，伊拿了錢即離開現場。伊不認識丙○○。伊今天有喝米
    酒（詳見偵查卷第五至六頁）。2.九十二年一月二十一日於原審中稱：伊確實有
    拿刀子出來晃一下。（法官問：既不認識，她為何要借你錢？）不答（詳見原審
    卷第六至七頁）。3.九十二年三月十八日於原審中稱：伊是有帶刀子，但沒有要
    搶的意圖，伊的動機只是要借一百元而已，從頭到尾伊就只有講小姐能否借伊一
    百元，伊知道伊有罪，但請不要用強盜罪來判伊（詳見原審卷第五三頁）。4.九
    十二年五月九日於本院中稱：前後不到十分鐘，伊也沒有刻意要等客人走掉，因
    櫃台很寬，伊怎麼拿刀子抵著他，伊從外套拿出刀子，伊有亮刀子，是他主動拿
    一百元給伊，伊從頭到尾都是說借伊一百元，錢是從他的皮包拿出來的（詳見本
    院卷第十一頁）。
  (二)被害人於1.九十二年一月一日於警訊中指稱：九十二年一月一日下午約十四時四
    十分，伊在店內做生意時，有一名男子即進入店內叫伊給他錢，伊說不好意思伊
    身上沒錢，過了一會兒該名男子見店內沒有其他人時，立即從身上拿出水果刀叫
    伊拿錢給他，伊當時很害怕就從皮包內拿一百元給他，他拿走了一百元之後隨即
    走出店外，伊即報警處理。伊不認識被告（詳見偵查卷第八至九頁）。2.九十二
    年三月四日於原審中稱：被告說要向伊借一百元，口氣還好，伊不會害怕，伊跟
    他說不好意思，伊等在做生意不方便，被告就整個人趴在櫃台上面約十分鐘不出
    聲，等客人走光後他就從口袋拿刀出來，刀子尖端就朝著伊，離伊約一原子筆的
    距離，用台語說：看你要不要給我，這時口氣有比較凶，從他刀子拿出來後伊就
    很害怕，他又繼續說就算你找警察來伊還是會出來的，伊就從抽屜伊的皮包拿出
    一百元給被告，被告拿後就走了。當時伊不能抗拒，因為伊手上沒有東西，被告
    手上拿刀子，伊又沒有地方跑（詳見原審卷第卅六頁）。
  (三)被告作案之水果刀一把扣案在卷，此有照片一幀及扣押物品清單一紙在卷（見偵
    查卷第十一頁、三二頁）。
  (四)被告於九十二年一月一日十六時四十分之酒精測試值達0.98mg/1，此有酒精測試
    單一紙在卷（詳見偵查卷第十四頁）。
  (五)綜上：依被告所供，並參酌證人即被害人之證詞，被告於案發當天下午進入前開
    達樂視錄影帶店時，當時店內僅有被害人一人看店，被告隨即向在櫃台處之被害
    人「借」錢，被害人以現在正在做生意不方便為由，拒絕被告之要求。被告便趴
    在櫃台上，此時，被告並未有任何動作，而被害人亦不以為意並繼續營業。惟店
    內顧客離開後，僅剩被害人一人在店內時，被告即取出預藏之水果刀，指向被害
    人之身體，再度要求被害人交出一百元，此時被告手持客觀上足對人之生命、身
    體、安全構成威脅，具有危險性之水果刀，並將水果刀指向被害人之身體，其行
    為明顯具有強迫性、威脅性。再衡諸當時情況，被告係年約三十之男性，而被害
    人為年僅二十出頭之女子，二人之體能狀況差距懸殊，且當時店內僅有被害人一
    人，又位於櫃台內，無處可逃，無論就一般人之通念或被害人而言，被害人顯然
    受制於被告已達不能抗拒的程度。被告雖辯稱，其意係向被害人借錢，如果她不
    拿錢出來，伊也不會傷害她云云，惟被告與被害人素不相識，其如何向一位陌生
    人借錢？又若僅單純向被害人借錢，豈會攜帶水果刀前往？且於「借」錢時亮出
    水果刀？再被害人在被告第一次要求時，即已拒絕，若被告無強迫被害人之意，
    為何不離開？是被告前開所辯，顯與事實不符，不足採信。又被告為本件犯行前
    雖有喝酒，但依被告於案發後二十分左右在警局接受訊問時，對其犯案經過能詳
    細敘述之情形觀之，可見被告為本件犯行時，其精神狀態並未達心神喪失或精神
    耗弱之程度。本件事證明確，被告犯行堪予認定，自應依法論科。
二、按刑法上之恐嚇取財罪，與強盜罪之區別，係以對於被害人施用強暴、脅迫等非
    法方法，所加之威嚇程度為標準，倘其程度足以抑壓被害人之意思自由，至使不
    能抗拒之程度，而取他人之物或使其交付者，即屬強盜罪。本件被告於右揭之時
    間，持刀對被害人施以脅迫，並致被害人於不能抗拒之程度，自應依法論其強盜
    罪責。又刑法第三百二十一條第一項第三款及第三百三十條第一項所謂之攜帶「
    兇器」，其種類並無限制，凡客觀上足以對人之生命、身體、安全構成威脅，具
    有危險性之兇器均屬之，且祇須行竊或強盜時攜帶此種具有危險性之兇器為已足
    ，並不以攜帶之初有行兇之意圖為必要。核被告所為，係犯刑法第三百三十條第
    一項之攜帶兇器強盜罪。本案被告持刀強盜之犯行，固不足取，然本件強盜之金
    額僅一百元，本院認宣告法定最低刑度之刑即有期徒刑七年，猶嫌過重，爰依職
    權適用刑法第五十九條而予減輕其刑。原審經詳查，以被告罪證明確，適用上開
    法條規定，並審酌被告正值壯年，竟不思以正當方法換取金錢竟挺而走險，妄想
    以此方式不勞而獲，觀念偏差，極待矯治，且被告持刀強盜之行為，不僅對被害
    人之人身安全造成威脅，更嚴重妨礙社會之安寧秩序，實亦不宜輕處，惟慮及被
    告犯後已深表悔悟、且強盜金額不多等一切情狀，量處有期徒刑四年；併諭知扣
    案之水果刀一把係被告所有供本件犯罪所用之物，應依法宣告沒收。是原審判決
    認事用法及量刑，核無不當。被告上訴，否認犯行，核無理由，應予駁回。
據上論斷，應依刑事訴訟法第三百六十八條，判決如主文。
本案經檢察官呂光華到庭執行職務。
中    華    民    國    九十二    年        七      月      二十二      日
                              臺灣高等法院刑事第二十四庭
                                  審判長法  官  陳  貽  男
                                        法  官  李  世  貴
                                        法  官  陳  憲  裕
右正本證明與原本無異。
如不服本判決應於收受送達後十日內向本院提出上訴書狀，其未敘述上訴之理由者並
得於提起上訴後十日內向本院補提理由書（均須按他造當事人之人數附繕本）。
                                        書記官  劉  育  妃
中    華    民    國      九十二  年       七       月       二十二     日
附錄：本判決論罪科刑法條全文
中華民國刑法第三百三十條第一項
犯強盜罪而有第三百二十一條第一項各款情形之一者，處七年以上有期徒刑。


司法院資訊處製作；財團法人民間司法改革基金會備份。
